臺灣高等法院臺中分院民事判決
111年度金簡易字第28號
原      告  吳佩馨  
被      告  盧明俊  

上列當事人間因被告加重詐欺等案件（本院111年度金上訴字第1
732號），原告提起刑事附帶民事訴訟請求損害賠償，經本院刑
事庭裁定移送前來（111年度附民字第216號），本院於民國111
年11月8日言詞辯論終結，判決如下：
    主  文
被告應給付原告新臺幣2萬2123元，及自民國111年8月16日起至
清償日止按年息百分之5計算之利息。
原告其餘之訴駁回。
    事實及理由
壹、程序事項：
　　按於期日到場為當事人之權利，是否到場，當事人有自主之
    權利，此所以民事訴訟法有一造辯論判決與擬制合意停止訴
    訟之規定，觀諸民事訴訟法第385條、第386條、第191條規
    定自明。因之，在監執行中之被告，若以書狀表明於審理期
    日不願到場，則基於私法自治所產生之訴訟上處分主義觀點
    ，自應尊重被告之意思，不必借提到場。況借提到場之費用
    亦為訴訟費用之一部分，原則上應由敗訴之當事人負擔，倘
    被告敗訴而命其負擔該借提費用，亦違其本意。查本件被告
    現因案在監執行中，而其已於民國111年9月28日提出意見陳
    報表表明不願被提解到庭，亦不願委任訴訟代理人到庭（見
    本院卷第33頁），揆諸上開說明，本院自應尊重其決定，是
    應認被告經合法通知，未於言詞辯論期日到場，核無民事訴
    訟法第386條各款所列情形，爰依原告之聲請，由其一造辯
    論而為判決。
貳、實體事項：
一、原告主張：被告於110年4月間，加入真實姓名、年籍不詳綽
    號「萱萱」、「阿順」等人所屬以實施詐術為手段之具有持
    續性及牟利性之詐欺集團（下稱本案詐欺集團），擔任詐欺
    集團車手、收水手。被告與「萱萱」、「阿順」及本案詐欺
    集團其他成員，共同意圖為自己及詐欺集團不法之所有，基
    於三人以上共同詐欺取財、隱匿詐欺犯罪所得去向之犯意聯
    絡，先由本案詐欺集團內之不詳成員，以附表一「詐欺方式
    」欄所示方式，對伊施用詐術，致伊陷於錯誤，而於附表一
    、二「匯款時間」欄所示時間，匯款4次共計新臺幣（下同
    ）22萬1369元至附表一、二所示之匯款帳戶內，被告則隨即
    依「萱萱」、「阿順」之指示，至火車站置物櫃拿取提款卡
    ，並於110年6月28日在苗栗縣○○鎮○○路000號永豐銀行○○分
    行提領後，將所提領之款項及提款卡交予「萱萱」、「阿順
    」所指派至現場取款之本案詐欺集團內之不詳成年成員，以
    此等方式製造金流斷點，據以隱匿上開犯罪所得之去向。伊
    因被告及本案詐欺集團成員共同詐欺，而受有財產上損害，
    自得依侵權行為之法律關係，請求被告賠償其所受損害。並
    聲明：被告應給付原告22萬1369元，及自刑事附帶民事訴訟
    起訴狀繕本送達翌日起至清償日止按年息百分之5計算之利
    息。
二、被告未到庭陳述，亦未為任何聲明。
三、得心證之理由：
㈠、按刑事訴訟所調查之證據及所認定之事實，固非當然有拘束
    民事訴訟判決之效力，但民事法院調查刑事訴訟原有之證據
    ，而斟酌其結果以判斷事實之真偽，並於判決內記明其得心
    證之理由，即非法所不許（最高法院67年台上字第2674號、
    49年台上字第929號判決意旨參照）。查原告主張其於附表
    一所示時間，遭本案詐欺集團詐騙而匯款2萬2123元至詐欺
    集團成員指定之如附表一所示匯款帳戶，被告擔任該集團車
    手、收水手，並依詐欺集團成員「萱萱」、「阿順」指示，
    至火車站置物櫃拿取如附表一所示匯款帳戶提款卡，並將款
    項提領後交付予不詳詐欺集團成員等情，經被告於刑事案件
    中供承在卷，而被告所涉犯三人以上共同犯詐欺取財、一般
    洗錢罪部分，並經臺灣苗栗地方檢察署（下稱苗栗地檢署）
    檢察官提起公訴後，由原法院刑事庭111年度訴字第65號判
    處罪刑，嗣經本院駁回上訴確定等情，有本院111年度金上
    訴字第1732號刑事判決書及本院調取上開刑事案件卷宗核閱
    無訛。則原告主張此部分之事實，堪予採信。
㈡、按因故意或過失，不法侵害他人之權利者，負損害賠償責任
    。故意以背於善良風俗之方法，加損害於他人者亦同。次按
    數人共同不法侵害他人之權利者，連帶負損害賠償責任；不
    能知其中孰為加害人者，亦同。造意人及幫助人，視為共同
    行為人，民法第184條第1項、第185條分別定有明文。又按
    所謂共同侵權行為，係指數人共同不法對於同一之損害，與
    以條件或原因之行為。加害人於共同侵害權利之目的範圍內
    ，各自分擔實行行為之一部，而互相利用他人之行為，以達
    其目的者，仍不失為共同侵權行為人，而應對於全部所發生
    之結果，連帶負損害賠償責任（最高法院78年台上字第2479
    號判決意旨參照）。查：
１、被告既知其所參與者為詐欺集團，其聽從「萱萱」、「阿順
    」等人指揮擔任車手、收水手工作，持提款卡領取詐騙款項
    行為，與詐欺集團成員間自有犯意聯絡及行為分擔，自應就
    其參與之詐欺行為，負侵權行為損害賠償責任。又被告既參
    與提領原告遭詐騙之如附表一所示匯款2萬2123元之犯行，
    則原告依據侵權行為之法律關係，請求被告賠償此部分之損
    害，自屬有據。
２、另原告雖主張其因受本案詐欺集團詐騙，於附表二所示時間
    匯款如附表二之款項至如附表二「匯款帳戶」欄所示帳戶，
    被告亦應負共犯之連帶賠償責任云云。而查，原告受本案詐
    欺集團詐騙而匯款如附表二所示款項部分，固有其於警詢時
    之證述、內政部警政署反詐騙諮詢專線紀錄表、雲林縣警察
    局○○分局○○派出所陳報單、受理各類案件紀錄表、受（處）
    理案件證明單、受理詐騙帳戶通報警示簡便格式表、金融機
    構聯防機制通報單、原告臺灣銀行存摺封面、內頁、網路銀
    行交易紀錄、手機通聯紀錄等在卷為據（見苗栗地檢署111
    年度偵字第526號卷【下稱偵查卷】第59至65頁、257、259
    、261至263頁、265、273、279至285頁287頁，附於本院卷
    第43至71頁）。惟被告於本案詐欺集團係擔任車手、洗水手
    之角色，而依「萱萱」、「阿順」等詐欺集團成員指示持提
    款卡提領款項，除被告於刑事案件中自白其有參與提領附表
    一所示款項外（見偵查卷第457頁），核諸全案卷證，並無
    證據證明被告有持附表二所示匯款帳戶提款卡提領附表二所
    示款項而交予本案詐欺集團成員之事實，刑事判決亦無此部
    分犯罪情節，則原告主張其餘遭詐騙之金額19萬9246元（22
    萬1369元-2萬2123元=19萬9246元）部分，即無從證明被告
    與本案詐欺集團其它成員間，有何犯意聯絡及行為分擔，故
    原告主張被告就其19萬9246元之詐騙款項亦應負損害賠償責
    任乙節，即難認有據。
㈢、末按給付有確定期限者，債務人自期限屆滿時起，負遲延責
    任；給付無確定期限者，債務人於債權人得請求給付時，經
    其催告而未為給付，自受催告時起，負遲延責任；其經債權
    人起訴而送達訴狀，或依督促程式送達支付命令，或為其他
    相類之行為者，與催告有同一之效力，民法第229條第1、2
    項定有明文。又遲延之債務，以支付金錢為標的者，債權人
    得請求依法定利率計算之遲延利息；但約定利率較高者，仍
    從其約定利率；應付利息之債務，其利率未經約定，亦無法
    律可據者，週年利率為百分之5，民法第233條第1項及第203
    條亦有規定。查原告對被告之侵權行為損害賠償債權，應屬
    無確定期限之給付，則本件仍應以原告對被告提起本件損害
    賠償請求，並將起訴狀繕本送達被告時作為催告之意思表示
    ，而被告迄未給付，自應依前開規定負遲延責任。查本件刑
    事附帶民事起訴狀繕本係於111年8月15日送達被告，有送達
    證書可憑（見附民卷第87頁），則原告請求自111年8月16日
    起至清償日止，按年息百分之5計算之法定遲延利息，應予
    准許。
四、綜上所述，原告依侵權行為損害賠償請求權之法律關係，請
    求被告應給付原告2萬2123元，及自111年8月16日起至清償
    日止，按年息百分之5計算之利息，為有理由，應予准許。
    至於原告逾上開範圍所為之請求，為無理由，應予駁回。此
    外，本件為刑事附帶民事訴訟之案件，並無繳納裁判費，且
    移送至民事庭後，亦未支付任何訴訟費用，故不為訴訟費用
    負擔之諭知。
五、據上論結，原告之訴一部有理由，一部無理由，爰判決如主
    文。
中　　華　　民　　國　　111 　年　　11　　月　　22　　日
　　　　　　　民事第五庭　　審判長法　官　黃綵君
　　　　　　　　　　　　　　　　　法　官　楊珮瑛
　　　　　　　　　　　　　　　　　法　官　李慧瑜
正本係照原本作成。
不得上訴。
　　　　　　　　　　　　　　　　　書記官　陳秀鳳
　　　　　　　　　　　　　　　　　
中　　華　　民　　國　　111 　年　　11　　月　　22　　日

附表一　　　　　　　　　　　　　　　　　　　　
詐欺方式 匯款帳戶  匯款時間 110年6月28日19時10分許，詐欺集團某成員假冒婕洛妮絲客服、中國信託銀行客服，對原告謊稱：因作業疏失可能導致帳戶誤扣款，致原告陷於錯誤而依指示於右列時間匯出2萬2123元至右列帳戶。 000- 000000000000  中國信託 廖啟棆 110年6月28日 21時17分 
附表二
編號 原告匯款金額 匯款帳戶 匯款時間  1 自原告新光銀行帳戶網路匯款2萬6136元 000-00000000000 110年6月28日 22時2分 2 自原告臺灣銀行帳戶網路匯款9萬9987元 000-00000000000000 110年6月28日21時9分 3 自原告臺灣銀行帳戶網路匯款7萬3123元 000-00000000000000 110年6月28日21時16分